臺灣臺南地方法院民事裁定
110年度事聲字第42號
異  議  人  新貴實業有限公司

法定代理人  洪令宜  


相  對  人  黃昭焜  
上列當事人間聲請核發支付命令事件，異議人對於本院司法事務
官於民國110年7月27日所為110年度司促字第17110號裁定聲明異
議，本院裁定如下：
    主  文
異議駁回。
    事  實
一、按當事人對於司法事務官處理事件所為之終局處分，得於處
    分送達後10日之不變期間內，以書狀向司法事務官提出異議
    ；司法事務官認前項異議有理由時，應另為適當之處分；認
    異議為無理由者，應送請法院裁定之；法院認第1項之異議
    為有理由時，應為適當之裁定；認異議為無理由者，應以裁
    定駁回之，民事訴訟法第240條之4第1項本文、第2項及第3
    項定有明文。又民事訴訟法第513條固規定：「支付命令之
    聲請，不合於第508條至第511條之規定，或依聲請之意旨認
    債權人之請求為無理由者，法院應以裁定駁回之；就請求之
    一部不得發支付命令者，應僅就該部分之聲請駁回之；前項
    裁定，不得聲明不服。」，惟司法事務官依法辦理法院組織
    法第17條之2相關業務時所為之處分，其書類名稱及效力固
    與法院所為者相同，惟其本質仍屬司法事務官之處分，則其
    所為處分之救濟程序，自不宜排除民事訴訟法第240條之4規
    定之適用。本件異議人聲請對相對人發支付命令，經本院司
    法事務官於民國110年7月27日以110年度司促字第17110號裁
    定（下稱原裁定）駁回其聲請，原裁定業於110年8月2日送
    達異議人，有原裁定及送達證書附於本院110年度司促字第1
    7110號卷內可憑，異議人於原裁定送達後10日內之110年8月
    10日具狀提出異議，司法事務官認其異議無理由而送請本院
    裁定，經核與上開規定相符，本院應審理其異議有無理由。
二、聲明異議意旨略以：異議人陳報兩造於109年7月2日至同年8
    月27日間意定合意買賣契約書3筆，異議人提出雙方之報價
    請款單佐證雙方實具債權債務關係，為此於法定期間內聲明
    異議等語。
三、按支付命令之聲請，應表明下列各款事項：當事人及法定
    代理人，請求之標的及其數量，請求之原因事實，其有對
    待給付者，已履行之情形，應發支付命令之陳述，法院；
    債權人之請求，應釋明之；支付命令之聲請，不合於第508
    條至第511條之規定，或依聲請之意旨認債權人之請求為無
    理由者，法院應以裁定駁回之，民事訴訟法第511條、第513
    條第1項前段分別定有明文。又同法於104年7月1日修正時增
    列第511條第2項規定，其立法意旨係為貫徹保障債權人、債
    務人之正當權益，避免支付命令遭不當利用，故強化債權人
    之釋明義務。又釋明事實上之主張者，除依證據之性質不能
    即時調查者外，依民事訴訟法第284條前段規定，得用可使
    法院信其主張為真實之一切證據。而所謂因釋明而應提出之
    能即時調查之證據，係指當事人於釋明其事實上之主張時，
    應同時提出可供法院得隨時進行調查之證據而言，故當事人
    如未同時提出供釋明用之證據，法院自無裁定限期命其補正
    之必要（最高法院75年度台抗字第453號裁定要旨參照）。
四、經查，異議人向本院聲請發支付命令，主張相對人於109年7
    月2日、109年7月21日、109年8月27日各向異議人承購40包
    、30包、30包魚飼料，三筆買賣價金分別為新臺幣（下同）
    18,800元、14,100元、13,200元，合計46,100元。異議人皆
    依約如期交付買賣標的物，詎異議人屢次向相對人催討前揭
    買賣價金，相對人僅支付其中10,000元，嗣均置之不理，異
    議人尚有36,100元之債權未受償，為此請求相對人給付36,1
    00元及自支付命令送達翌日起至清償日止，按週年利率百分
    之5計算之利息等語。因異議人於原審就其上開主張並未提
    出任何證據，經本院司法事務官以異議人未就本件請求盡其
    釋明義務為由駁回其聲請。異議人提起本件異議後，雖提出
    其上載有「客戶黃昭焜女士/先生請款單」1紙為憑（見本院
    卷第13頁，下稱系爭請款單），然觀諸系爭請款單之內容，
    僅有以電腦打字方式寄載購買之日期、品名、數量、價格，
    以及寄支票地址與現金匯款帳號等，並未經相對人在其上簽
    署姓名或書寫任何文字，足認系爭請款單僅為異議人單方自
    行製作之表單，尚難憑系爭請款單即認兩造間有異議人所主
    張之買賣關係存在。此外，異議人並未提出其他可使本院信
    其主張為真實且得即時調查之證據，依前開規定，難認異議
    人就本件債權債務關係存在已盡釋明之責。
五、綜上所述，異議人未依民事訴訟法第511條第2項規定，提出
    可供本院即時調查之證據，以釋明其對相對人有36,100元買
    賣價金債權存在，則原裁定以異議人未盡釋明義務為由，駁
    回其支付命令之聲請，並無違誤。異議人指摘原裁定不當，
    求為廢棄，為無理由，應予駁回。又本件異議人之異議係依
    民事訴訟法第513條第1項之規定，以裁定駁回之，則依同法
    第513條第2項之規定，其自不得聲明不服，併此敘明。
六、據上論結，本件異議為無理由，依民事訴訟法第240條之4第
     3項後段，裁定如主文。 
中　　華　　民　　國　　110 　年　　8 　　月　　23　　日
                  民事第二庭    法  官　余玟慧
以上正本係照原本作成。
本裁定不得聲明不服。
中　　華　　民　　國　　110 　年　　8 　　月　　23　　日
                                書記官  彭蜀方